【裁判字號】    90,上易,2078
【裁判日期】    900821
【裁判案由】    妨害自由
【裁判全文】
臺灣高等法院刑事判決                            九十年度上易字第二七八號
    上  訴  人  臺灣板橋地方法院檢察署檢察官
    被      告  乙○○
右上訴人因被告妨害自由案件，不服臺灣板橋地方法院九十年度易字第一七四號，中
華民國九十年三月二十六日第一審判決（起訴案號：臺灣板橋地方法院檢察署八十九
年度偵字第二二０五五號）提起上訴，本院判決如左：
    主  文
上訴駁回。
    理  由
一、公訴意旨略以：被告乙○○與甲○○、林榮宗、陳建興因薪資發放事宜發生爭執
    ，乙○○與甲○○並相互毆擊成傷（傷害部分均經提起公訴），八十九年五月七
    日（實係五月九日或十日）九時許，林榮宗在台北縣新莊市○○街十三號四樓，
    以電話與乙○○聯絡詢問何時發放薪資時，乙○○竟萌生恐嚇之犯意，對林榮宗
    恫嚇稱：「（你們）可能要拿一些刀和槍（來領），還有不是六十八萬，是六百
    多萬（起訴書誤載為六萬多元），你記錯了…你們單子若不交回來，我不會放過
    你們。你聽懂嗎？」云云，經林榮宗播放錄音帶予甲○○聽後，二人均心生畏懼
    ，足生危害於二人之安全，因認被告乙○○所為涉犯刑法第三百零五條之罪。
二、公訴人認被告所為涉犯刑法第三百零五條之罪，無非係以告訴人甲○○之指述核
    與證人林榮宗證述之情節相符，且有錄音帶一捲及譯文一份附卷足稽，為其主要
    論據。
三、訊據被告堅決否認有恐嚇告訴人之行為，辯稱：錄音帶內容之譯文不正確，我並
    沒有說「我不會放過你們」這句話，正確內容應該是「事情不會就這樣了結」，
    該錄音帶係經過剪接云云。
四、按不能證明被告犯罪或其行為不罰者，應諭知無罪之判決，刑事訴訟法第三百零
    一條第一項定有明文，又刑法第三百零五條所稱以加害生命、身體、自由、名譽
    、財產之事，恐嚇他人者，係指以使人生畏佈心為目的，而通知將加惡害之旨於
    被害人而言，最高法院著有五十二年台上字第七五一號判例意旨可參。經查：
  I、該錄音帶並未經過剪接，中斷部分係告訴人共錄了三次，致有中斷痕跡，此業
      據告訴人陳述明確，復經本院送請法務部調查局鑑定屬實，有該局九十年七月
      十六日九十陸三字第９００４３９５４號鑑定通知書一紙在卷可按，是被告抗
      辯該錄音帶係告訴人所剪接，即不可採。
  II、再就錄音帶內容，被告乙○○係對林榮宗稱：「（你們）可能要拿一些刀和槍
      （來領），還有不是六十八萬，是六百多萬，你記錯了…你們單子若不交回來
      ，我不會這樣就了（算了之意）了。你聽懂嗎？」，並非如起訴書所載「…你
      們單子若不交回來，我不會放過你們」等語，則被告抗辯稱錄音帶之正確內容
      應該是「事情不會就這樣了結」即屬可信。
  III、依告訴人甲○○所指，渠與陳興建、林榮宗原係被告所營貨運行之靠行司機，
      離職後被告尚有薪資未給付，而被告認該三人尚有貨運單據未繳回，故暫不發
      薪，雙方為此迭生爭執（參見同前案件之偵查卷第三十頁），故林榮宗打電話
      予被告，向被告表示：「明天已經初十，我們三個人的部分，薪資共六十八萬
      六千九百元，有我、陳興建、甲○○，不知明天我們可否去給你領？」，被告
      答稱：「可能要拿一些刀和槍，還有不是六十八萬，是六百多萬，你記錯了，
      還有你們單子若不交回來，我不會這樣就了了，你聽懂嗎？」，有錄音帶及本
      院當庭播放該錄音帶內容勘驗在卷可稽。按林榮宗係代表渠及告訴人、陳建興
      向被告索討薪資，被告答稱要渠等拿刀槍來討，衡情並非恐嚇，而係向林榮宗
      為挑釁之行為，意即若該三人要索討薪資須對其使用刀槍不法暴力手段，並非
      被告要對該三人施以刀槍不法手段之惡害。再『貨單』是告訴人等三人擔任貨
      運司機之載貨請款單據，依告訴人前開指訴，被告係認該三人尚有貨運單據未
      繳回，故暫不發薪，告訴人則認為該單據與渠等得領之薪資無關，僅係雙方認
      知不同，被告要求該三人繳回貨單，貨單若不交回來，不會這樣就算了等語，
      查告訴人甲○○與陳興建、林榮宗既係被告所營貨運行之靠行司機，被告於對
      話中之意思係要林榮宗等人交出載貨請款單據，以作為發薪依據，尚難認其有
      不法意圖，以將加惡害通知告訴人，是被告前開話語，尚非通知將加惡害之旨
      於被害人。按諸前開判例意旨，被告所為與恐嚇罪之構成要件尚屬有間。此外
      復查無其他積極證據足認被告有何恐嚇犯行，既不能證明被告犯罪，自應對被
      告為無罪之諭知。
五、原審以被告所為與恐嚇罪之構成要件有間，而為被告無罪之諭知，其認事用法核
    無違誤，檢察官循告訴人之請求而提起上訴，略以被害人主觀上業因林榮宗播放
    錄音帶之惡害通知而心生畏懼，被告所為即屬恐嚇，原審判決未洽，請求撤銷改
    判等語，即無理由，應駁回其上訴。
據上論斷，應依刑事訴訟法第三百六十八條判決如主文。
本案經檢察官郭啟東到庭執行職務。
中      華      民      國      九十      年     八     月    二十一    日
                              臺灣高等法院刑事第二十一庭
                                  審判長法  官  葉  騰  瑞
                                        法  官  莊  明  彰
                                        法  官  黃  國  忠
右正本證明與原本無異。
不得上訴。
                                        書記官  劉  貞  達
中      華      民      國      九十      年     八     月    二十四    日


司法院資訊處製作；財團法人民間司法改革基金會備份。
